臺灣臺中地方法院交通事件裁定　　　 100年度交聲字第1099號
原處分機關　交通部公路總局臺中區監理所豐原監理站
異　議　人
即受處分人　劉嘉瑞
上列受處分人因違反道路交通管理處罰條例案件，對於交通部公
路總局臺中區監理所豐原監理站於民國100年3月25日所為之處分
（豐監稽違字第裁63-HD0000000-0號裁決書），聲明異議，本院
裁定如下：
    主    文
原處分關於裁處罰鍰新臺幣肆萬伍仟元部分撤銷。
前項撤銷部分，劉嘉瑞不罰。
    理    由
一、原處分旨略以：異議人即受處分人劉嘉瑞（下稱受處分人）
    於民國99年3月4日15時47分許，駕駛車牌號碼JZX-070號重
    機車，在臺中縣東勢鎮（現改制為臺中市東勢區○○○路
    601之10號前，因「（一）闖紅燈直行（東關路東勢往和平
    ）（二）酒後駕車，呼氣值0.65mg/l」違規，經改制前之臺
    中縣警察局東勢交通小隊以中縣警交字第HD0000000號舉發
    違反道路交通管理事件通知單舉發。受處分人係違反道路交
    通管理處罰條例第53條第1項（99年3月16日已繳）及第35
    條第1項第1款規定，因緩起訴已期滿確定，本站於100年3月
    25日就酒駕違規以豐監稽違字第裁63-HD0000000-0號裁決書
    處罰鍰新臺幣（下同）45,000元整，吊扣駕駛執照12個月，
    施以道安講習（駕照吊扣及施以道安講習已於99年3月16日
    地HD0000000號裁決書裁決並執行吊扣），受處分人就酒駕
    罰鍰處分不服，具狀聲明異議等語。
二、異議意旨略以：受處分人酒駕違規案，經地方法院檢察署檢
    察官依刑事訴訟法第253條之2規定為緩起訴處分，諭知異議
    人捐款50,000元（如附件影本）。惟原處分機關又依道路交
    通管理處罰條例第35條第1項第1款裁罰45,000元，有違行政
    罰法第26條「一事不二罰」立法意旨，且行政罰法第26條文
    並無緩起訴處分之規定，請求撤銷原處分關於罰鍰部分等語
    。
三、經查：
（一）按汽車駕駛人，駕駛汽車經測試檢定有酒精濃度超過規定
      標準者，處15,000元以上60,000元以下罰鍰，並當場移置
      保管其車輛及吊扣其駕駛執照1年；汽車駕駛人有飲用酒
      類後其吐氣所含酒精濃度超過每公升0.25毫克以上者，不
      得駕車；汽車駕駛人，因違反本條例及道路交通安全規則
      之規定，受吊扣或吊銷駕駛執照處分時，吊扣或吊銷其持
      有各級車類之駕駛執照，道路交通管理處罰條例第35條第
      1項第1款、第68條、道路交通安全規則第114條第2款與違
      反道路交通管理事件統一裁罰標準表分別定有明文。次按
      94年2月5日公布，95年2月5日施行之行政罰法第26條規定
      ，「一行為同時觸犯刑事法律及違反行政法上義務規定者
      ，依刑事法律處罰之。但其行為應處以其他種類行政罰或
      得沒入之物而未經法院宣告沒收者，亦得裁處之。前項行
      為如經不起訴處分或為無罪、免訴、不受理、不付審理之
      裁判確定者，得依違反行政法上義務規定裁處之。」即所
      謂一事不二罰原則，探究其立法目的，無非以一行為同時
      觸犯刑事法律及違反行政法上義務規定時，由於刑罰與行
      政罰同屬不法行為之制裁，而刑罰之懲罰作用較強，依刑
      事法律處罰即足資警惕，實無一事二罰再處行政罰之必要
      ，但罰鍰以外之沒入或其他種類行政罰，因兼具維護公共
      秩序之作用，為達行政目的，行政機關仍得併予裁處。而
      緩起訴處分並附條件為捐款命令乃刑事處分，行政機關即
      不得對同一行為再課以行政罰鍰（臺灣高等法院暨所屬法
      院96年法律座談會刑事類提案第36號研討結果參照）。
（二）受處分人劉嘉瑞達於上開時、地，駕駛前揭重型機車，因
      酒後駕車，酒精濃度呼氣值達0.65mg/l之違規，經改制前
      之臺中縣警察局東勢交通小隊員警以其違反道路交通管理
      處罰條例第35條第1項第1款規定，以中縣警交字第HD0000
      000號舉發違反道路交通管理事件通知單當場開單舉發等
      事實，為受處分人所自承，且有舉發違反道路交通管理事
      件通知單影本一紙在卷可憑。本件受處分人上開酒後駕車
      除構成道路交通管理處罰條例第35條第1項第1款之交通違
      規事由外，亦已合於刑法第185條之3服用酒類不能安全駕
      駛動力交通工具而駕駛罪之構成要件，經臺灣臺中地方法
      院檢察署檢察官以99年度速偵字第966號為緩起訴處分，
      緩起訴期間為1年，受處分人應向財團法人十方啟智文教
      基金會附設十方啟能中心支付5萬元，並應於緩起訴處分
      期間屆滿日之6個月前至該署參加1場次的法治教育等情，
      有臺灣臺中地方法院檢察署檢察官執行緩起訴處分命令通
      知書、財團法人十方啟智文教基金會附設十方啟能中心緩
      起訴處分金領款收據影本各1紙附卷可稽。基上所述，受
      處分人前揭酒醉駕車之一行為，同時觸犯刑事法律及違反
      行政法上義務規定，其刑事案件部分既經檢察官為緩起訴
      處分且命其向財團法人十方啟智文教基金會附設十方啟能
      中心支付5萬元及參加1場次法治教育確定在案，揆諸前開
      說明，受處分人既已依刑事法律處罰之，基於一事不二罰
      原則，原處分機關自不得對同一行為再裁處罰鍰，是原處
      分機關就此未予詳查，據予裁罰，容有不合，本件受處分
      人之異議為有理由，自應由本院將此罰鍰部分撤銷，並諭
      知不罰，以資適法。至原處分機關另為吊扣駕駛執照12個
      月及施以道安講習之行政裁罰，依上開道路交通管理處罰
      條例等規定及行政罰第26條第1項但書之規定，核無不當
      ，且受處分人就此部分未據聲明異議，自非本院所得審酌
      ，併此敘明。
四、據上論斷，應依道路交通管理處罰條例第87條第2項、道路
    交通事件處理辦法第19條前段，裁定如主文。
中    華    民    國   100    年    4     月    18    日
                            交通法庭  法  官  劉國賓
以上正本證明與原本無異。
如不服本裁定應於送達後5日內向本院提出抗告狀。
                                      書記官  張隆成
中    華    民    國   100    年    4     月    18    日